臺灣桃園地方法院刑事判決　　　　　　　　　　　　　九十年度易字第一三三三號
　　公　訴　人　臺灣桃園地方法院檢察署檢察官
　　被　　　告　甲○○
　　　　　　　　庚○○
右列被告等因偽造文書案件，經檢察官提起公訴（九十年度偵字第九六○號、第七六
五八號），本院判決如左：
    主  文
甲○○、庚○○共同明知為不實之事項，而使公務員登載於職務上所掌之公文書，足
以生損害於公眾及他人，甲○○處有期徒刑肆月，庚○○處有期徒刑陸月，如易科罰
金，均以參佰元折算壹日。
        事  實
一、甲○○與大陸地區人民庚○○原係朋友關係，為使庚○○之兄戊○○得以合法名
    義來台打工，竟共同基於使公務員登載不實之公文書之犯意聯絡，於民國八十七
    年十一月十一日，在大陸福建省福清市簽訂協議書，雙方合意由甲○○與戊○○
    於八十七年辦理假結婚，至九十三年即無條件離婚，七年間戊○○如提早領到身
    份證就提早離婚，故甲○○即於八十七年十一月二十五日與戊○○在大陸福建省
    福州市辦理結婚登記，並取得公證書，隨後由甲○○於同年十二月十日，持上開
    公證書及財團法人海峽交流基金會證明書，至桃園縣桃園市戶政事務所，申請辦
    理結婚登記，使該戶政事務所承辦之公務員誤認其已與戊○○結婚，而將該不實
    之事項登記於職務上所掌之戶籍登記簿等公文書上，足以生損害於戶政機關對於
    戶籍管理之正確性，及與甲○○、戊○○往來之人。嗣甲○○於九十年一月二日
    ，在犯罪未被有偵查權限之機關或公務員發覺前，主動向台灣桃園地方法院檢察
    署檢察官署檢察官自首並表示願意接受裁判。
二、案經甲○○向臺灣桃園地方法院檢察署檢察官自首並由該署檢察官簽分偵查起訴
    。
        理  由
一、訊據被告甲○○對於右開犯罪事實供承不諱，被告庚○○固承認與甲○○原為朋
    友關係，為使戊○○合法來台打工，兩人有於右開時、地簽立協議書，協議由甲○○與戊○○辦理假結婚之事實，惟否認有使公務員登載不實之犯行，辯稱：甲○○與戊○○後來有發生感情，兩人有在一起云云。經查：
（一）、右開犯罪事實，已據共同被告甲○○於偵、審中坦承不諱，且被告二人簽立
        之協議書內載明：甲○○為庚○○之二兄辦假結婚到台灣，從八十七年到九
        十三年止，甲○○收庚○○八十萬元佣金，九十三年時雙方無條件離婚，七
        年之中提早領到身份證就提早離婚等語，有上開協議書一紙在卷可稽，顯見
        甲○○與戊○○實無結婚之真意。再甲○○及戊○○係於八十七年十一月二
        十五日在福建省福州市完成公證結婚之結婚登記，有財團法人海峽交流基金
        會八十七年十二月四日核發之證明及中華人民共和國福建省福州市公證處（
        98）榕公證內民字第3732號公證書暨所附結婚證明書各一份附卷可憑；參酌
        甲○○於八十七年間之入出境資料，其於八十七年十一月八日出境、同年月
        十三日入境，又於同年月二十四日出境、同年月二十六日入境，此有內政部
        警政署入出境管理局九十年七月二十六日（九十）境信昌字第044299號函暨
        所附出入境資料表一份在卷可查，是甲○○於八十七年度十一月間第一次出
        入境之時間，既在簽立上開協議書之八十七年十一月十一日前後二、三日左
        右，顯見被告二人係於該時達成為戊○○辦理假結婚之合意無訛；又甲○○
        第二次出境之時間為八十七年十一月二十四日，其隔日（即同年月二十五日
        ）便與戊○○至福建省福州市辦理上開結婚登記，再於次日（即同年月二十
        六日）即入境返回台灣，顯見甲○○該次出境係專為辦理上開結婚登記，否
        則若謂甲○○於出境至大陸之短暫二日內，即能與戊○○產生感情，改變原
        為辦理假結婚之初衷，轉為因真感情而辦理真結婚，亦屬難以想像之事。
（二）、甲○○係於八十七年十二月十日持上開公證書等證明文件，至桃園縣桃園市
        戶政事務所申請辦理結婚登記，該戶政機關承辦之公務員並因此將甲○○與
        戊○○結婚之不實事實予以登載等情，亦有桃園縣桃園市戶政事務所九十年
        七月五日桃市戶字第八三三四號函暨所附結婚登記申請書一紙、上開公證書
        等一份及戶籍謄本一張附卷足憑，足認被告二人確有上開使公務員登載不實
        公文書之犯行。
（三）、至庚○○辯稱：戊○○來台後均與甲○○同住，之後甲○○疑有外遇，戊○○尚請其公公乙○○幫忙調查，並提出戊○○書立之委託書一紙云云。然戊○○因上開假結婚之登記，得以探親名義來台後，與甲○○並未有密切之往
        來關係乙節，業據證人即庚○○之公公乙○○到庭證稱：認識戊○○跟甲○○，兩人都有單獨去伊家裡找過庚○○，兩人沒有一起來過，無從知悉兩人
        感情如何，有一次伊載戊○○去甲○○住處，有跟甲○○說我把她的老公載
        回來，甲○○沒有什麼特別反應，看到二人時，沒有特別親密，也沒有特別
        冷淡，不清楚該兩人是何關係，戊○○有委託伊調查甲○○是否有外遇，但
        他們的事情伊不清楚，所以沒有幫忙查等語在卷。且經本院提示戊○○及庚○○之夫合照之照片予甲○○之子女彭冠文及彭雅娟指認，該二人均稱僅見
        過庚○○之夫，未見過戊○○等語。又證人即甲○○住處之警衛丙○○及己○○亦到庭證稱：其等分別自八十六年一月一日至九十年七月二十九日在甲○○居住之大樓擔任管理員，均未見戊○○出入該處等語，另證人即甲○○
        之友人丁○○亦到庭證稱：於八十八年三、四月到八月間，有到甲○○位於
        桃園縣桃園市○○街之住處同住，當時甲○○沒有男朋友，也沒有同居人，
        照片中之戊○○亦未見過等語屬實，是戊○○來台後未與甲○○密切來往，
        益見其等並無結婚之真意。
（四）、綜上所述，被告庚○○所辯不足採信，本件事證明確，被告二人犯行均堪認
        定。
二、核被告二人所為，係犯刑法第二百十四條之明知為不實事項，而使公務員登載於
    職務上所掌公文書罪。被告甲○○與庚○○及戊○○三人間，有犯意聯絡及行為
    分擔，應論以共同正犯。被告甲○○對於未發覺之罪，於九十年一月二日具狀向
    臺灣桃園地方法院檢察署檢察官自首而表示願接受裁判，有自首狀及該日訊問筆
    錄各一份在卷可證，就甲○○部分應依刑法六十二條前段規定減輕其刑。爰審酌
    被告庚○○無犯罪前科素行良好，有台灣高等法院被告全國前案紀錄表一份附卷
    可參，犯罪動機係為安排其兄非法來台打工，王秀英則為八十萬元之佣金致犯本
    罪，使戊○○非法來台打工，對國內經濟產業及我國之戶籍管理產生之危害非輕
    ，及甲○○坦承犯行，庚○○則無悛悔之意等一切情形，分別量處如主文所示之
    刑。再按刑法第四十一條業已修正為：「犯最重本刑為五年以下有期徒刑之罪，
    而受六個月以下有期徒刑或拘役之宣告，因身體、教育、職業、家庭之關係或其
    他正當事由，執行顯有困難者，得以一元以上三元以下折算一日，易科罰金，但
    確因不執行所宣告之刑，難收矯治之效，或難以維持法秩序者，不在此限。」，
    並於九十年一月十日經總統公布，同年月十二日起施行，是被告犯後法律已有變
    更，惟適用新舊法比較結果，兩者並無不同，依刑法第二條第一項前段之規定，
    應適用新法處罰，併予說明。爰依修正後刑法第四十一條第一項前段規定，併諭
    知易科罰金之折算標準。
據上論斷，應依刑事訴訟法第二百九十九條第一項前段，刑法第二條第一項前段、第
二十八條、第二百十四條、第六十二條前段、修正後刑法第四十一條第一項前段，罰
金罰鍰提高標準條例第一條前段、第二條，判決如主文。
本案經檢察官洪景明到庭執行職務。
中      華      民      國    九十一    年      四      月    十二      日
                                臺灣桃園地方法院刑事第四庭
                                    審判長法  官   陳世宗
                                          法  官   鄭新後
                                          法  官   游士珺
右正本證明與原本無異。
如不服本判決，應於判決送達後十日內向本院提出上訴狀( 應附繕本 )，上訴於
臺灣高等法院。
                                          書記官   王曉雁
中        華        民        國    九十一   年     四    月    十八    日
附論罪科刑之法條：
刑法第二百十四條
明知為不實之事項，而使公務員登載於職務上所掌之公文書，足以生損害於公眾或他
人者，處三年以下有期徒刑、拘役或五百元以下罰金。
